臺灣宜蘭地方法院刑事判決　　　　　　　 100年度易字第78號
公　訴　人　臺灣宜蘭地方法院檢察署檢察官
被　　　告　古珍名
上列被告因犯侵占案件，經檢察官提起公訴（99年度偵字第3015
號），本院判決如下：
    主  文
古珍名犯侵占罪，處拘役參拾日，如易科罰金，以新臺幣壹仟元
折算壹日。
    犯 罪 事 實
一、緣於民國97年9月18日上午6時許，簡文龍與張志榮、林重慶
    、陳建凱（古珍名兒子）、曾仲宇等人到宜蘭縣宜蘭市○○
    路喜互惠超市購物，簡文龍因大腿骨折需拐杖行走，故將皮
    夾（內有現金約新臺幣1萬3千5百餘元）交給張志榮保管以
    便代為購物付款結帳，嗣因張志榮、林重慶、陳建凱、曾仲
    宇等人在喜互惠超市因案為警查獲而至宜蘭縣政府警察局宜
    蘭分局新民派出所接受調查，陳建凱母親古珍名經警方通知
    後，亦趕到新民派出所，隨後，一行人均到宜蘭縣政府警察
    局宜蘭分局偵查隊辦公室接受調查，在偵查隊辦公室內，張
    志榮本欲將簡文龍所交付置放於皮包內且未經扣案之1萬元
    現金交予林重慶保管，惟古珍名見狀即向林重慶表示「等一
    下張志榮要交保，誰要負責？」等語，林重慶即將該1萬元
    現金交還予張志榮，再由張志榮交給未涉案之古珍名，做為
    如有交保需要時作為保證金之用。惟之後陳建凱、林重慶2
    人未隨案移送，張志榮、曾仲宇則隨案移送至臺灣宜蘭地方
    法院檢察署接受檢察官訊問，未隨案移送之其他人仍一同至
    臺灣宜蘭地方法院檢察署等候，而該案經檢察官訊問後，隨
    案移送之張志榮、曾仲宇二人均無保釋放，眾人遂分別離去
    ，詎古珍名竟意圖為自己不法之所有，趁機將自己持有之簡
    文龍所有之1萬元現金，變易持有為所有之意思，將之侵占
    入己，且否認持有該筆現金1萬元並拒絕返還。
二、案經簡文龍訴由臺灣宜蘭地方法院檢察署檢察官偵查起訴。
    理  由
壹、證據能力部分：
    按被告以外之人於審判外之言詞或書面陳述，除法律有規定
    者外，不得作為證據，刑事訴訟法第159條第1項定有明文。
    查本件證人簡文龍、林重慶、張志榮、陳建凱於警詢之供述
    ，雖屬被告以外之人於審判外之陳述，惟被告於本院調查證
    據時，已知有同法第159條第1項不得為證據之情形，而未於
    言詞辯論終結前聲明異議，依同法第159條之5第2項之規定
    ，視為有同條第1項之同意，本院審酌上開證人之言詞陳述
    作成時之情況，認為適當，爰依同法第159條之5第1項之規
    定認有證據能力，合先敘明。
貳、實體部分：
一、訊據被告古珍名矢口否認有何侵占之犯行，辯稱：伊沒有拿
    簡文龍的1萬元，只有張志榮寄放4千元，伊沒有侵占云云。
    經查：
（一）簡文龍與張志榮、林重慶、陳建凱、曾仲宇等人到宜蘭縣
      宜蘭市○○路喜互惠超市購物，簡文龍因大腿骨折需拐杖
      行走，故將皮夾交給張志榮保管，嗣因張志榮、林重慶、
      陳建凱、曾仲宇等人在喜互惠超市因案為警查獲而到宜蘭
      縣政府警察局宜蘭分局新民派出所接受調查，陳建凱母親
      古珍名經警方通知後，亦趕到新民派出所，隨後，一行人
      均到宜蘭縣政府警察局宜蘭分局偵查隊辦公室接受調查等
      情，為被告所不爭執，且經證人簡文龍、林重慶、張志榮
      、陳建凱分於警詢、偵查中證述明確，自堪信為真實。
（二）被告雖否認其有收受簡文龍皮夾中之現金1萬元云云，然
      依證人林重慶於本院審理中證稱：「張志榮拿壹萬元給我
      ，被告看到問我說等一下張志榮被移送地檢署，如果要交
      保，何人要幫他保，我跟他說我會去幫他保，但是被告不
      相信，我說怎麼辦，她說那1萬元交給她，她等一下會去
      地檢署載張志榮回去，因為張志榮和他兒子陳建凱很好，
      當時在偵查隊我、張志榮、被告都在那邊，原本張志榮是
      拿給我，後來被告這樣說，我就跟張志榮說不然拿給她，
      所以張志榮就當場拿給被告了。我拿給張志榮，張志榮就
      當場拿給被告了。被告是說要幫張志榮交保，被告的兒子
      是函送的，因為張志榮和他兒子很好，她說幫忙交保，我
      就說直接給被告就好，這樣我也不用麻煩」等語明確（見
      本院卷第30-32頁筆錄），核與證人林重慶前於偵查中證
      稱：「到了分局三組，張志榮將警察還他的1萬元現金交
      給我，當時古珍名說張志榮等一下要交保誰要負責，我本
      來要拿1萬元去幫忙，但古珍名說她是家屬她來處理，因
      為我不認識古珍名，所以將1萬元現金交給張志榮，張志
      榮馬上轉給古珍名，後來才知道張志榮沒有交保，直接飭
      回，古珍名沒有歸還這1萬元」等語均相符合（見99年度
      偵字第3015號卷第6-9頁筆錄），堪認證人林重慶上開證
      述非屬虛偽而與事實相符，且核證人林重慶所述亦與證人
      張志榮於本院審理時證稱：「一開始的時候被告說若我要
      交保的話怎麼辦，我才將1萬元交給她」等語相符（見本
      院卷第37頁筆錄），故顯見被告確有表示要幫張志榮交保
      之用而收受簡文龍所有由張志榮保管之現金1萬元無誤。
（三）至被告雖事後辯稱伊僅有受託張志榮交付之4千元現金，
      並非簡文龍之1萬元，且因張志榮後來與伊兒子有糾紛，
      沒有來找伊所以沒有返還云云，然被告前於警詢、偵查中
      均否認有收受任何金錢，直至內政部警政署刑事警察局測
      謊未通過後，始坦承其有自張志榮處收受3千至5千元之現
      金等情，此有內政部警政署刑事警察局鑑定書及被告之陳
      述書在卷可按，故顯見被告確有自證人張志榮處收受金錢
      之事實無誤，被告自始否認有收受金錢之事實，顯係卸責
      之詞，自不足採信。況依證人張志榮證述：「因為當時要
      買東西所以林重慶將錢交還給我，後來又說要交保用，所
      以就交給被告1萬元，我記得當時是1萬元沒有錯」等語（
      見本院卷第38頁筆錄），更可知證人張志榮確係交付予被
      告現金1萬元，並非被告所辯稱之4千元，且證人張志榮並
      未具保，而被告事後否認其有收受該筆1萬元之現金並拒
      絕返還，亦堪認其實有易持有為所有之犯意甚明。
（四）綜上所述，本件事證明確，被告侵占之犯行堪以認定，應
      依法論科。
二、核被告所為，係犯刑法第335條第1項之侵占罪。爰審酌被告
    於收受告訴人所有之款項後，予以侵占入己，及其素行、犯
    罪之動機、手段，對於告訴人所造成之損害，及其犯罪後之
    態度等一切情狀，量處如主文所示之刑，並諭知易科罰金之
    折算標準。
據上論斷，應依刑事訴訟法第299條第1項前段，刑法第335條第1
項、第41條第1項前段，刑法施行法第1條之1第1項、第2項前段
，判決如主文。
本案經檢察官劉惟宗到庭執行職務
中    華    民    國   100    年    5     月    4     日
                  刑事第三庭  審判長法  官  黃永勝
                                    法  官  陳映佐
                                    法  官  鄭貽馨
以上正本證明與原本無異。
如不服本判決應於收受送達後十日內向本院提出上訴書狀，並應
敘述具體理由；其未敘述上述理由者，應於上訴期間屆滿後二十
日內向本院補提理由書(均須按他造當事人之人數附繕本)「切勿
逕送上級法院」。
                                    書記官  高雪琴
中    華    民    國   100    年    5     月    4     日
附錄本案論罪科刑法條全文：
中華民國刑法第335條第1項
意圖為自己或第三人不法之所有，而侵占自己持有他人之物者，
處5年以下有期徒刑、拘役或科或併科1千元以下罰金。